【裁判字號】    98,交聲,189
【裁判日期】    980227
【裁判案由】    聲明異議
【裁判全文】
臺灣高雄地方法院刑事裁定             98年度交聲字第189號
原處分機關  高雄市政府交通局
代  表  人  王國材
異  議  人
即受處分人  甲○○
上列受處分人因違反道路交通管理處罰條例案件，對於高雄市政
府交通局中華民國97年12月30日所為之處分（原處分案號：高市
交裁字第裁32-BI0000000號）聲明異議，本院裁定如下：
    主  文
原處分撤銷。
甲○○汽車所有人，在禁止臨時停車處所停車，處新臺幣玖佰元
。
    理  由
一、原處分機關略以：異議人即受處分人甲○○所有車牌號碼72
    32-QS 號自用小客車於民國97年9 月12日晚間11時22分許，
    違規停放在高雄市苓雅區○○○路463 號前之人行道上，經
    警發現拍照後，依違反道路交通管理處罰條例第56條第1 項
    第5 款規定逕行舉發，並填製高雄市政府警察局高市警交相
    字第BI0000000 號舉發違反道路交通管理事件通知單（下稱
    系爭違規通知單），惟異議人不服舉發，而於97年10月21日
    提出申訴，經認定無理由，原處分機關嗣於97年12月30日以
    高市交裁字第裁32-BI0000000號裁決書，認定異議人「在顯
    有妨礙他車通行處所停車」，爰依道路交通管理處罰條例第
    56條第1 項第5 款規定裁處異議人罰鍰新臺幣（下同）900
    元整。
二、聲明異議意旨則略以：異議人係於晚間11時22分停放前開車
    輛於寬約30公尺之安全島上，並未妨礙行人或車輛通行，且
    為顧及夜間婦女安全起見，方停車於該處，為此聲明異議，
    請求撤銷原處分云云。
三、按「車輛：指在道路上以原動機行駛之汽車（包括機器腳踏
    車）或以人力、獸力行駛之車輛。」、「『人行道』：指為
    專供行人通行之騎樓、走廊，及劃設供行人行走之地面道路
    ，與人行天橋及人行地下道。」，道路交通管理處罰條例第
    3 條第1 款、第3 款分別定有明文。又按「橋樑、隧道、圓
    環、障礙物對面、鐵路平交道、人行道、行人穿越道、快車
    道等處，不得臨時停車。」，道路交通安全規則第111 條訂
    有明文。復按「汽車駕駛人在禁止臨時停車處所停車者，處
    新臺幣600 元以上1200元以下罰鍰。」，道路交通管理處罰
    條例第56條第1 項第1 款亦有明定。
四、經查：
  (一)本件異議人於上開時地停放前開車輛，經警拍照逕行舉發，
    ，經警拍照逕行舉發，嗣經原處分機關依據道路交通管理處
    罰條例第56條第1 項第5 款、道路交通管理事件統一裁罰基
    準表之規定，於97年12月30日裁處異議人罰鍰900 元之事實
    ，有上開裁決書、系爭違規通知單、採證照片6 張在卷可憑
    （見本院卷第6 、10、11、17、18頁），且為異議人所不否
    認，是異議人於上開時間將前開車輛停放在高雄市苓雅區○
    ○○路463 號前之人行道上之事實，應堪認定。
  (二)異議人雖辯稱該處並未妨礙行人或車輛通行，且為顧及夜間
    婦女安全起見，方停車於該處云云。惟依卷附違規現場採證
    照片觀之（見本院卷第11、17、18頁），異議人所有之前開
    車輛之停放位置，實係高雄市政府規劃以供行人行走之地面
    道路，路面上並鋪設有紅磚，用以與車道區○○○○道路交
    通管理處罰條例第3 條第3 款所定之人行道無訛，是異議人
    所有之前開車輛確有在人行道之禁止臨時停車處所停車之違
    規情事，至為灼然。再者，自上揭道路交通管理處罰條例第
    56條第1 項第1 款之規定意旨可知，一旦駕駛人將車輛停放
    在「禁止臨時停車處所」者即屬違規，並不以確已妨礙他人
    或車輛通行為必要，更遑論本件異議人停放前開車輛之行人
    道上，尚設置有禁止停、駛之標誌，此亦有卷附之採證照片
    可證（見本院卷第17頁），故異議人上開所辯，要屬事後卸
    責之詞，不足採信。本件事證明確，異議人在禁止臨時停車
    處所停車之違規行為，堪以認定。
五、按道路交通管理處罰條例第89條規定，法院受理有關交通事
    件，準用刑事訴訟法之規定。另道路交通案件處理辦法第20
    條已規定：「交通法庭認為聲明異議有理由或聲明異議雖無
    理由，而原處分不當或違法者，應以裁定將原處分經聲明異
    議部分撤銷，並自為裁定。」故原裁決機關之處分如有不當
    或違法時，交通法庭自應撤銷原處分，另為適法之裁定。原
    處分機關以本件異議人違規事實明確，而加以裁罰，固非無
    見。惟據卷附原舉發機關即高雄市政府警察局苓雅分局於98
    年2 月20日以高市警苓分六字第0980004801號函檢附採證彩
    色照片4 張及舉發員警職務報告1 份可知（見本院卷第16至
    19頁），原舉發機關亦認定異議人停放前開車輛之位置係在
    高雄市苓雅區○○○路463 號前之人行道上，而人行道係屬
    禁止臨時停車處所，在人行道上停車係屬違反道路交通管理
    處罰條例第56條第1 項第1 款之規定，業如前述，是原處分
    機關以異議人係「在顯有妨礙他車通行處所停車」，而依違
    反道路交通管理處罰條例第56條第1 項第5 款之規定，裁處
    異議人罰鍰900 元，已非適法。從而，異議人之異議雖無理
    由，然原處分既有前開可議之處，本院自應予以撤銷，另依
    道路交通管理處罰條例第56條第1 項第1 款之規定，裁處異
    議人罰鍰900 元如主文第2 項所示，以資適法。
據上論斷，應依道路交通管理處罰條例第87條第2 項、第56條第
1 項第1 款，道路交通案件處理辦法第20條，裁定如主文。
中    華    民    國    98    年    2     月    27    日
                      交通法庭  法  官  葉文博
以上正本證明與原本無異。
如不服本裁定應於送達後5 日內向本院提出抗告狀。
中    華    民    國    98    年    2     月    27    日
                                書記官  李柏親


司法院資訊處製作；財團法人民間司法改革基金會備份。
